台灣台中地方法院刑事裁定　　　　　　　　　　　　　九十一年度自字第六四七號
　　自　訴　人　裕融企業股份有限公司　設臺中市○○路○段二０一號二一樓
　　代　表　人　嚴凱泰
　　代　理　人　謝旻吉
　　被　　　告　甲○○
右列被告因違反動產擔保交易法案件，經自訴人提起自訴，本院裁定如左：
    主  文
本件自訴駁回。
    理  由
一、按法院或受命法官於自訴案件第一次審判期日前訊問自訴人、被告及蒐集或調查
    證據結果，如認為案件有刑事訴訟法第二百五十二條至第二百五十四條之情形者
    ，得以裁定駁回自訴，同法第三百二十六條第三項定有明文。
二、自訴意旨略以：被告甲○○於民國（下同）九十年一月十七日，以分期付款之動
    產擔保交易附條件買賣方式向自訴人裕融企業股份有限公司購買日產廠牌，車型
    CEFIRO  A33T，年份2000年，車牌號碼五Ｊ－五００六號自小客車一輛，雙方除
    共同向台中區監理所辦妥動產擔保交易附條件買賣設定登記外，並約定分期付款
    總價為新臺幣（下同）一百十二萬八千七百十二元，除給付頭款二十二萬九千元
    外，餘款八十九萬九千七百十二元，自九十年二月十七日起至九十四年一月十七
    日止，分四十八期給付，每月一期，期付款為一萬八千七百四十四元，約定車輛
    存放地點為臺中縣大里市○○路三四號。詎被告自第十六期（即九十一年六月十
    七日）起即未繳款，經自訴人派員查訪，始知被告已將車典當，被告又避不見面
    致自訴人求償無門，損失不貲。因認被告涉犯動產擔保交易法第三十八條之罪嫌
    云云。
三、按犯罪事實應依證據認定之，無證據不得推定其犯罪事實，刑事訴訟法第一百五
    十四條定有明文。次按刑事訴訟法上所謂認定犯罪事實之證據，係指足以認定被
    告確有犯罪行為之積極證據而言，如未能發現相當證據或證據不足以證明，自不
    能以推測或擬制之方法，以為裁判基礎，最高法院二十九年上字第三一０五號及
    同院四十年臺上字第八十六號分別著有判例。又動產擔保交易法第三十八條之規
    定，係以動產擔保交易之債務人，意圖不法之利益，將標的物遷移、出賣、出質
    、移轉、抵押或為其他處分，致生損害於債權人者為其構成要件，即客觀上動產
    擔保交易之債務人除將標的物遷移、出賣、出質、移轉、抵押或為其他處分外，
    尚須主觀上有不法利益之意圖，始足當之。
四、訊據被告甲○○對前揭以動產擔保交易附條件買賣方式向自訴人購買自小客車一
    輛，約定分四十八期給付，自第十六期起即未繳納分期款之事實供認不諱，惟堅
    決否認有何違反動產擔保交易法犯行，辯稱：伊因積欠友人債款，友人提議將該
    車由其使用至伊還款為止，伊因而將該車交付友人使用，但現在伊已將友人債款
    還清，將車子取回，並已與自訴人就車款部分處理完畢，無積欠自訴人車款等語
    。
五、經查：自訴人謂被告已將該車典當，無非以自訴人於被告未按期繳納分期款時，
    曾前往車輛存放地點查訪，因聽聞被告之鄰居提及該車已典當他人，故認被告應
    已將該車典當，始提起本件自訴；惟自訴代理人謝旻吉於九十一年八月二十七日
    本院調查中則陳稱：「被告有向公司說車子被人家拿走，但是並沒有說是誰拿走
    ，所以公司才會懷疑被告是將車子拿去典當，後來經過我們查證，被告確實是因
    為確實欠他人款項，才由債權人把車先行開走，並非典當，目前被告已經與公司
    解決車款問題，被告已無犯罪嫌疑，請求裁定駁回本件。」等語，顯見被告並無
    自訴狀所載將該車出質之事實，且被告將該車移轉他人使用，亦有通知自訴人，
    足徵被告主觀上並無不法利益之意圖，再自訴人亦未提出任何證據足資證明被告
    係意圖使自訴人無從追索而故意將該車移轉他人使用，依前開說明，核與動產擔
    保交易法第三十八條規定之構成要件即有未合，尚難繩以該罪責，本件應屬民事
    債務不履行之糾紛至明。是本件自訴人所舉證據既不足以證明被告涉犯動產擔保
    交易法第三十八條之罪嫌，且本院復查無積極證據足認被告有此犯行，其犯罪嫌
    疑不足，揆諸首揭說明，本件自訴應予駁回。
據上論斷，應依刑事訴訟法第三百二十六第三項、第二百五十二條第十款，裁定如主
文。
中      華      民      國    九十一    年      九      月      二      日
                                    臺灣臺中地方法院刑事第六庭
                                        法  官  許  月  馨
右正本證明與原本無異。
如不服本裁定，應於裁定送達後五日內，向本院提出抗告狀。
                                        書記官
中      華      民      國    九十一    年      九      月      二  日
